【裁判字號】    99,消債抗,41
【裁判日期】    991026
【裁判案由】    聲請裁定免責
【裁判全文】
臺灣屏東地方法院民事裁定            99年度消債抗字第41號
抗 告 人即
債  務  人  卯○○
相  對  人  中國信託商業銀行股份有限公司
法定代理人  子○○○○住同上
相  對  人  國泰世華商業銀行股份有限公司
法定代理人  戊○○
代  理  人  辰○○
相  對  人  台新國際商業銀行股份有限公司
法定代理人  乙○○
相  對  人  日盛國際商業銀行股份有限公司
法定代理人  癸○
相  對  人  台北富邦商業銀行股份有限公司
法定代理人  午○○
相  對  人  臺灣新光商業銀行股份有限公司
法定代理人  丁○○
代  理  人  寅○○
相  對  人  萬泰商業銀行股份有限公司
法定代理人  巳○○
相  對  人  臺灣銀行股份有限公司
法定代理人  未○○
代  理  人  庚○○
相  對  人  香港商香港上海豐銀行股份有限公司
法定代理人  壬○○
相  對  人  辛○（台灣）商業銀行股份有限公司
法定代理人  甲○○
相  對  人  玉山商業銀行股份有限公司
法定代理人  丑○○
代  理  人  己○○
相  對  人  新光行銷股份有限公司
法定代理人  丙○○
上列當事人間因消費者債務清理條例聲請裁定免責事件，抗告人
對於民國99年7 月19日本院99年度消債聲字第22號裁定提起抗告
，本院裁定如下：
    主  文
抗告駁回。
抗告程序費用新臺幣壹仟元由抗告人負擔。
    理  由
一、按法院為終止或終結清算程序之裁定確定後，除別有規定外
    ，應以裁定免除債務人之債務。又法院裁定開始清算程序後
    ，債務人有薪資、執行業務所得或其他固定收入，而普通債
    權人之分配總額低於債務人聲請清算前二年間，可處分所得
    扣除自己及依法應受其扶養者所必要生活費用之數額者，法
    院應為不免責之裁定，但債務人證明經普通債權人全體同意
    者，不在此限。而債務人有下列各款情形之一者，法院應為
    不免責之裁定，但債務人證明經普通債權人全體同意者，不
    在此限：(一)於七年內曾依破產法或本條例規定受免責；(二)隱
    匿、毀損應屬清算財團之財產，或為其他不利於債權人之處
    分；(三)捏造債務或承認不真實之債務；(四)因浪費、賭博或其
    他投機行為，致財產顯然減少或負擔過重之債務，而生開始
    清算之原因；(五)於清算聲請前一年內，已有清算之原因，而
    隱瞞其事實，使他人與之為交易致生損害；(六)明知已有清算
    原因之事實，非基於本人之義務，而以特別利於債權人中之
    一人或數人為目的，提供擔保或消滅債務；(七)隱匿、毀棄、
    偽造或變造帳簿或其他會計文件之全部或一部，致其財產之
    狀況不真確；(八)故意於財產及收入狀況說明書為不實之記載
    ，或有其他故意違反本條例所定義務之行為。消費者債務清
    理條例第132 條、第133 條及第134 條分別定有明文。
二、抗告意旨略以：抗告人於屏東縣恆春鎮公所擔任工友一職，
    迄今已服務20多年，抗告人之負債原因係因配偶失業賦閒家
    中且嗜賭，致收入頓減。抗告人為了家中生計、子女教養費
    及年邁婆婆照顧費用等龐大支出，故除原有之固定收入外，
    只好另尋其它額外收入，以平衡家庭開銷。然抗告人學歷不
    高且無一技之長，在友人鼓吹下加入嘉賓國際有限公司（下
    稱嘉賓公司），從事直銷以期增加收入。孰料抗告人非但未
    增加收入，更因嘉賓公司員工之慫恿，以刷卡付費方式購買
    公司商品，進而背負卡債，抗告人所居住的恆春鎮實為一純
    樸的鄉下小鎮，對於嘉賓公司這種直銷公司不甚瞭解因而受
    騙，抗告人並非原審裁定所謂之浪費、賭博或其他投機行為
    ，致財產顯然減少或負擔過重之債務，而生開始清算之原因
    。爰請求廢棄原裁定，准予抗告人免責等語。
三、經查：
  (一)抗告人前依消費者債務清理條例聲請清算，經本院以97年度
    消債清字第16號裁定自民國97年8 月15日上午8 時起開始清
    算程序，嗣經本院於99年1 月29日以97年度執消債清字第4
    號裁定終結清算程序確定等情，業經本院核閱上開卷宗屬實
    。又抗告人係任職於恆春鎮公所，為一般受薪族，其95、96
    年全年所得分別為新台幣（下同）51萬2,150 元、51萬6,73
    4 元，此有綜合所得稅各類所得資料清單及稅務電子閘門財
    產所得調件明細表在卷可參，顯見抗告人於聲請清算前兩年
    可處分所得即達102 萬8,884 元，惟抗告人清算財團經清算
    結果，普通債權人即相對人分配總額僅11萬6,896 元，此亦
    有97年度執消債清字第4 號卷附分配表可佐，原審裁定遽認
    普通債權人均未受償任何金額（原審裁定第4 頁第19-20 行
    ），尚有違誤。又依內政部公布之臺灣省低收入戶最低生活
    費為每人每月9,829 元計算，依抗告人聲請清算時所提財產
    及收入狀況說明書所載，抗告人及受扶養人即其婆婆朱尤伸
    每月必要生活費用應為1 萬3,105 元【9,829 ＋（9829/3）
    ＝13,105，元以下4 捨5 入】。故普通債權人分配總額11萬
    6, 896元顯然低於抗告人聲請清算前2 年間，可處分所得扣
    除自己及依法應受其扶養者所必要生活費用之數額即71萬4,
    364 元【1,028,884 －（13,105×24）＝714,364 】，是依
    消費者債務清理條例第133 條規定，本院自應裁定抗告人不
    免責。
  (二)承前所述，抗告人任職於恆春鎮公所，聲請清算前2 年間每
    月薪資僅4萬餘元，惟綜觀相對人所提出抗告人之信用卡消
    費及現金卡借貸明細，抗告人於93年8 月起因使用信用卡已
    已動用循環信用產生高額利息，財務狀況已入不敷出之情形
    下，仍持續於嘉賓公司大量消費（參原審卷第31、32、81、
    82、92頁），甚且抗告人單月份薪資所得半數以上竟均用來
    購買嘉賓公司之商品，終致債台高築，顯然抗告人從事直銷
    工作，並未能審慎衡量己身償債能力，僅冀望直銷之商品可
    獲高額利潤，亦未能認知消費直銷商品可能導致之風險，堪
    認抗告人所為理財行為係屬投機，核與消費者債務清理條例
    第134 條第4 款所定因投機行為致財產顯然減少或負擔過重
    之債務，而生開始清算之原因相當。
四、綜上所述，本件既有消費者債務清理條例第133 條前段及第
    134 條第4 款所定事由，揆諸上揭規定，本件自應為不免責
    之裁定。原審裁定不予免責，理由雖有不同，惟結論尚無二
    致，仍應予維持，抗告意旨求予廢棄，並無理由，應予駁回
    。
五、結論，本件抗告為無理由，依消費者債務清理條例第15條，
    民事訴訟法第495 條之1 第1 項、第449 條第2 項、第95條
    、第78條，裁定如主文。
中    華    民    國    99    年    10    月    26    日
                  民事第二庭審判長  法  官  春生
                                    法  官  蔡嘉裕
                                    法  官  陳威宏
正本係照原本作成。
不得抗告。
中    華    民    國    99    年    10    月    27    日
                                    書記官  陳勃諺

司法院資訊處製作；財團法人民間司法改革基金會備份。
